【裁判字號】    95,交聲,601
【裁判日期】    950606
【裁判案由】    交管條例聲異
【裁判全文】
臺灣板橋地方法院交通事件裁定        95年度交聲字第601 號
原處分機關  交通部公路總局臺北區監理所蘆洲監理站
異  議  人
即受處分人  甲○○
上列受處分人因違反道路交通管理處罰條例案件，對交通部公路
總局臺北區監理所板橋監理站於民國95年2 月23日所為之處分（
原處分案號：北監蘆字第裁46-A00000000號），聲明異議，本院
裁定如下：
    主  文
原處分撤銷。
甲○○汽車駕駛人，駕駛機器腳踏車，不在規定車道內行駛，處
罰鍰新臺幣陸佰元，並記違規點數壹點。
    理  由
一、原處分意旨略以：異議人即受處分人甲○○騎乘車牌號碼KE
    M-483號重型機車於民國93年10月11日8時16分許在臺北市○
    ○路與民權西路口，有「機器腳踏車，不在規定車道行駛」
    之違規事實，經臺北市政府警察局大同分局之執勤警員查獲
    ，以北市警交大字第A00000000號舉發違反道路交通管理事
    件通知單（下稱舉發違規通知單）逕行舉發。嗣原處分機關
    於95年2月23日依違反道路交通管理處罰條例第45條第13款
    （贅載第1項），裁處罰鍰新臺幣（下同）1,800元。
二、聲明異議意旨略以：異議人未收到違規通知單及郵局掛號通
    知單，以致未能如期繳納罰鍰，並非有意逃避罰鍰，原處分
    機關雖將舉發通知登載於臺北市政府公報，但異議人既不知
    有違規，如何會去注意臺北市政府公報資料，為此聲明異議
    等語。
三、按汽車駕駛人，駕駛機器腳踏車，不在規定車道內行駛者，
    處新臺幣600 元以上1,800 元以下罰鍰，並予以記點，道路
    交通管理處罰條例第45條第13款、第63條第1 項第1 款分別
    定有明文。又道路交通管理處罰條例第9 條規定：「本條例
    所定罰鍰之處罰，行為人接獲違反道路交通管理事件通知單
    後，於15日內得不經裁決，逕依第92條第3 項之罰鍰基準規
    定，向指定之處所繳納結案；不服舉發事實者，應於15日內
    ，向處罰機關陳述意見；其不依通知所定期限前往指定處所
    聽候裁決，且未依規定期限繳納罰鍰結案或向處罰機關陳述
    意見者，處罰機關得逕行裁決之」；次按違反道路交通管理
    事件統一裁罰標準及處理細則第11條第1 項第3 款係規定：
    「對於違反道路交通管理處罰條例之行為，逕行舉發者，應
    按『已查明』之資料填註車牌號碼、車輛種類、車主姓名或
    地址，並於通知單上方空白處加註逕行舉發之文字後，由舉
    發機關『送達』被通知人；再按於89年12月5 日修正發布並
    自90年1 月1 日施行之違反道路交通管理事件統一裁罰標準
    及處理細則第5 條規定：「處理違反道路交通管理事件，有
    關文書送達之程序，依『行政程序法』之規定」；末按行政
    程序法第78條第1 項、第2 項規定：「對於當事人之送達，
    有下列各款情形之一者，行政機關得依申請，准為公示送達
    ︰(一)應為送達之處所不明者。(二)於有治外法權人之住居所或
    事務所為送達而無效者。(三)於外國或境外為送達，不能依第
    86條之規定辦理或預知雖依該規定辦理而無效者。有前項所
    列各款之情形而無人為公示送達之申請者，行政機關為避免
    行政程序遲延，認為有必要時，得依職權命為公示送達。而
    所謂「應為送達之處所不明者」，係指已用相當之方法探查
    ，仍不知其應為送達之處所者而言，此有最高法院82年台上
    字第272 號判例可資參照（按上開最高法院判例係針對民事
    訴訟法第149 條第1 項第1 款而為，基於法律適用之統一，
    行政程序法第78條第1 項第1 款自應為相同之解釋）。
四、經查：
  (一)本件異議人即受處分人甲○○為車牌號碼KEM-483號重型機
    車之所有人，騎乘車牌號碼KEM-483號重型機車於93年10月
    11日8時16分許在臺北市○○路與民權西路口，有「機器腳
    踏車，不在規定車道行駛」之違規事實，此為異議人所不爭
    執，並有臺北市政府警察局93年10月18日北市警交大字第A0
    0000000號舉發通知單影本1紙及科學採證照片影本1幀在卷
    可稽，是異議人確有前開違規行為一節，應堪予認定。
  (二)再查，本件舉發通知單係於93年10月18日掣單逕行舉發，以
    掛號郵寄至異議人當時登記之車籍地址即「臺北縣八里鄉龍
    形4-16號3樓」後，遭郵務機關以「無此巷號」為由退回，
    原舉發機關即依違反道路交通管理事件統一裁罰標準及處理
    細則第5 條暨行政程序第78條第3 項規定，將前揭舉發通知
    單登載於臺北市政府公報而為公示送達，有臺北市政府警察
    局93年10月18日北市警交大字第A00000000 號舉發通知單、
    臺北市政府警察局交通警察大隊95年3 月23日北市警交大執
    字第09531222300 號函、交通部公路總局臺北區監理所蘆洲
    監理站95年3 月29日北監蘆字第0956601315號函、郵寄信封
    、臺北市政府警察局94年1 月21日北市警交字第0943024010
    0 號公告刊登於臺北市政府94年春字第28期公報及大宗掛號
    函件聯影本各1 紙在卷可憑。惟依違反道路交通管理事件統
    一裁罰標準及處理細則第11條第1 項第3 款之規定意旨，原
    舉發機關應先查明車主地址再為送達，如可函詢戶政事務所
    或以其他相當之方法調查，詎舉發機關竟捨此不為，而逕行
    對異議人為公示送達，其程序顯然違反行政程序法第78條第
    1 項第1 款、第72條第1 項前段之規定，是上開公示送達自
    尚不生合法送達之效力。從而，本件上開舉發通知單既未合
    法送達，自難認受處分人係故意不在應到案日期前到案，原
    處分機關未察，逕予裁處最高額罰鍰1,800 元，於法不合，
    異議人以前詞置辯，為有理由，原處分應予撤銷。
  (三)末查，本件異議人確有前揭違規事實，已認定如前，爰依道
    路交通管理處罰條例第45條第13款、第63條第1 項第1 款規
    定裁處罰鍰600 元，並記違規點數1 點，以資適法。
五、據上論斷，應依道路交通案件處理辦法第20條前段，裁定如
    主文。
中    華    民    國    95    年    6     月    6     日
                  交通法庭    法  官  許映鈞
以上正本證明與原本無異。
如不服本裁定，應於裁定送達後5 日內向本院提出抗告狀（須附
繕本）。
                              書記官  呂苗澂
中    華    民    國    95    年    6     月    9     日


司法院資訊處製作；財團法人民間司法改革基金會備份。
